【裁判字號】    97,裁,4785
【裁判日期】    971023
【裁判案由】    噪音管制法
【裁判全文】
最  高  行  政  法  院  裁  定
                                      97年度裁字第4785號
抗  告  人  甲○○
                          送達.
                            中.
相  對  人  臺中市政府
代  表  人  丙○○
上列當事人間噪音管制法事件，抗告人對於中華民國97年6月10
日臺中高等行政法院97年度簡字第51號裁定，提起抗告，本院裁
定如下︰
    主  文
原裁定廢棄，應由臺中高等行政法院更為裁判。
    理  由
一、按對於適用簡易程序之裁定提起抗告，須經本院許可，且該
    許可以訴訟事件所涉及之法律見解具有原則性者為限，行政
    訴訟法第235條定有明文。所謂法律見解具有原則性，係指
    該事件所涉及之法律問題意義重大，而有加以闡釋之必要情
    形而言。本件訴訟爭點涉及人民訴訟權之保障，惟無判例可
    為遵循，法律問題意義重大，本院認有加以闡釋必要，應許
    可其抗告。次按抗告法院認為抗告為有理由者，應廢棄或變
    更原裁定；非有必要，不得命原法院或審判長更為裁定，行
    政訴訟法第272條準用民事訴訟法第492條規定甚明。
二、抗告意旨略以：行政法院對於所繫屬之案件，應依「先程序
    ，後實體」之原則，加以審理，然判斷訴願是否合法，其範
    圍只限於訴訟行為有關事項，而不及於訴願程序中訴願行為
    之瘕疵，如提起訴願已逾期，而訴願決定機關疏於發現，竟
    為實體之決定者；此與欠缺管轄而為決定，係屬決定機關之
    瘕疵者不同。又審究原告之訴是否合法，除應依行政訴訟法
    第107條第1項及第2項所規定之一般實體判決要件為審查以
    外，尚應就不同種類之訴訟，分別依行政訴訟法第4條至第8
    條所規定之特別實體判決要件審究之；而行政訴訟法第107
    條第1項第10款之「其他要件」，乃指各訴訟種類之特別實
    體判決要件，並不及於訴願法第56條及第77條。本件抗告人
    提起訴願，縱然逾期，惟訴願機關即已受理並為實體之決定
    ，其訴願逾期之瘕疵應認已獲得治癒，與未經訴願決定非可
    相提並論。原審不察，竟認抗告人起訴不備要件，已有違誤
    又抗告人96年9月20日府授環稽字第0960214142號函所附之
    第0000000000裁處書係對96年7月30日府授環稽字第0960168
    640號裁處書測定時間誤植之更正，對於同一裁處之事實，
    抗告人前曾不服，並於96年8月31日合法提起訴願，並未逾
    越訴願之法定不變期間，原裁定顯然不法，求予廢棄等語。
三、原裁定以：本件抗告人因違反噪音管制法事件，於民國96年
    9月26日收受相對人96年9月20日府授環稽字第0960214142號
    函所附第0000000000號裁處書，計其提起訴願之期間，應自
    96年9月27日起算，扣除在途期間4日，至96年10月30日即已
    屆滿。抗告人遲至96年11月8日始向相對人提起訴願，其訴
    願已逾法定不變期間，訴願決定就此部分未為不受理決定，
    而從實體上予以駁回，雖有未合，但其結果並無不同。抗告
    人對之提起行政訴訟，顯非合法，而予駁回。另說明本件既
    以程序駁回，則兩造其餘實體上之主張，無審究之必要等情
    ，與本院歷來見解並無不同，於法本無不合。惟查，依抗告
    人96年9月20日府授環稽字第0960214142號函係說明96年7月
    30日府授環稽字第0000000000號裁處書測定時間誤植，應予
    撤銷，而另重新開具該函所附之第0000000000號、第000000
    0000號裁處書，惟實質上是否應認係對於上開第0000000000
    號裁處書有誤寫，依行政程序法第101條之規定所為之更正
    ，非無探求之餘地。果如是，對於裁處之同一事實，抗告人
    不服，已於96年8月31日對於第0000000000號裁處書合法提
    起訴願，其效力是否及於更正後之第0000000000號裁處書，
    此涉及抗告人起訴是否合法之爭議，原審疏未審究認定，本
    院無從為法律上之判斷。抗告人執此指摘原裁定違法，應認
    抗告為有理由。並因本件原審係從程序上駁回抗告人在原審
    之訴，未就實體爭議事項為審認，故將原裁定廢棄，發回原
    審法院另為適法之裁判。爰裁定如主文。
中    華    民    國    97    年    10    月    23    日
                    最高行政法院第三庭
                        審判長法官  黃  璽  君
                              法官  侯  東  昇
                              法官  鄭  忠  仁
                              法官  黃  本  仁
                              法官  吳  東  都
以  上  正  本  證  明  與  原  本  無  異
中    華    民    國    97    年    10    月    24    日
                              書記官  王  福  瀛


司法院資訊處製作；財團法人民間司法改革基金會備份。
